---
title: "3. zápočtová úloha z 01RAD"
author: "Your name here"
date: "2022-12-15"
output:
  pdf_document: default
  html_document: default
---

```{r setup, include=FALSE}
knitr::opts_chunk$set(echo = FALSE)
```

# 3. zápočtová úloha z 01RAD

## Popis úlohy

Datový soubor vychází z datasetu \texttt{House Sales in King County, USA}, který je k nalezení například na kaggle.com, nebo v knihovně \texttt{library(moderndive)} data \texttt{house\_prices}.
Původní dataset obsahuje prodejní ceny domů v oblasti King County, která obsahuje i město Seattle, a data byla nasbírána mezi květnem 2014 a květnem 2015. Pro naše potřeby bylo z datasetu vypuštěno jak několik proměnných, také byl dataset výrazně osekán a lehce modifikován.

Dále byl dataset již dopředu rozdělen na tři části, které všechny postupně v rámci 3. zápočtové úlohy využijete.


```{r, echo=FALSE,include=FALSE}
knitr::opts_chunk$set(echo = FALSE)
library(tidyverse)
library(GGally)
library(knitr)
library(pander)
```
```{r, echo=FALSE}
#print(getwd())
house_rad <- read.table(file="01RAD2022_house.csv",header=TRUE,sep=",")
knitr::kable(head(house_rad[1:9]))
knitr::kable(head(house_rad[10:19]))


#pander(head(house_rad))
```

Data celkem obsahují  následujících 18 proměnných, přičemž naším cílem je prozkoumat vliv 12 z nich na cenu nemovitostí \texttt{price}. Přičemž anglický popis jednotlivých proměnných (sloupců) je následující:
\begin{center}
\begin{tabular}{|c|l|}
\hline
Feature & Description \\
\hline
\texttt{id} & Our notation for a house \\
\hline
\texttt{price} & Price is prediction target \\
\hline
\texttt{bedrooms} & Number of Bedrooms/House \\
\hline
\texttt{bathrooms} & Number of Bathrooms/Bedrooms \\
\hline
\texttt{sqft\_living} & Square footage of the home \\
\hline
\texttt{sqft\_lot} & Square footage of the lot  \\
\hline
\texttt{floors} &  Total floors (levels) in house\\
\hline
\texttt{waterfront} & House which has a view to a waterfront  \\
\hline
\texttt{view} & Has been viewed \\
\hline
\texttt{condition} & How good the condition is Overall \\
\hline
\texttt{grade} & Overall grade given to the housing unit\\
\hline
\texttt{sqft\_above} & Square footage of house apart from basement  \\
\hline
\texttt{sqft\_basement} & Square footage of the basement  \\
\hline
\texttt{yr\_built} & Built Year  \\
\hline
\texttt{yr\_renovated} & Year when house was renovated \\
\hline
\texttt{sqft\_living15} & Living room area in 2015 (implies– some renovations)\\
\hline
\texttt{sqft\_lot15} & lotSize area in 2015 (implies– some renovations) \\
\hline
\texttt{split} & Splitting variable with train, test and validation sample \\
\hline
\end{tabular}
\end{center}


## Podmínky a body

Úkol i protokol vypracujte samostatně. Pokud na řešení nějaké úlohy budete přesto s někým spolupracovat, radit se, nezapomeňte to u odpovědi na danou otázku uvést. Tato zápočtová úloha obsahuje 10 otázek po 1 bodu. Celkem za 3 zápočtové úlohy bude možné získat 30 bodů, přičemž pro získání zápočtu je potřeba 20. Další dodatečné body mohu případně individuálně udělit za řešení mini domácích úkolů z jednotlivých hodin.

## Odevzdání

Protokol ve formátu pdf (včetně příslušného Rmd souboru) odevzdejte prostřednictvím MS Teams, nejpozději do 12:00 dne 5. 1. 2023.



## Průzkumová a grafická část:

* Otázka 01

  Ověřte rozměry datového souboru, typy jednotlivých proměnných,  a shrňte základní popisné charakteristiky všech proměnných. Vykreslete histogram a odhad hustoty pro odezvu \texttt{price}, dá se z toho již něco odvozovat pro budoucí analýzu?
  
  \
  
```{r, echo=FALSE}


```

* Otázka 02

  Jsou všechny proměnné použitelné pro analýzu a predikci ceny nemovitostí? Pokud data obsahují chybějící hodnoty, (případně nesmyslné hodnoty), lze je nějak nahradit (upravit), nebo musíme data odstranit?
  
  \
  
```{r, echo=FALSE}


```


* Otázka 03
 
  Zkontrolujte pro 4 vybranné proměnné (price, sqft_living, grade, yr_built) bylo-li rozdělení datasetu pomocí proměnné split náhodné. Tj mají zmíněné proměnné ve skupinách train, test a validation přibližně stejné rozdělení?

\

```{r, echo=FALSE}


```

## Lineární model (použijte pouze trénovací data, tj. split == "train"):

* Otázka 04

  Spočtěte korelace mezi jednotlivými regressory a graficky je znázorněte. Dále spočtěte číso podmmíněnosti matice regresorů Kappa a VIF. Pokud se v datech vyskytuje znatelná multicollinearita, rozhodněte jaké proměnné a proč použijete v následném linárním modelu.


```{r, echo=FALSE}


```

* Otázka 05
    
  Pouze pomocí trénovacích dat (tj., split == "train") a všech vybranných proměnných najděte vhodný lineární regresní model, který má za úkol predikovat co nejlépe cenu, tj. minimalizovat střední kvadratickou chybu (MSE). U výsledného modelu porovnejte VIF a Kappa s původní celkovou maticí regresorů.
  



```{r, echo=FALSE}


```

* Otázka 06

   Pro Vámi vybraný model z předešlé otázky spočtěte příslušné infulenční míry. Uveďtě id pro 20 pozorování s největší hodnotou DIFF, největší hodnotou leverage (hatvalues) a největší hodnotou Cookovy vzdálenosti. (tj, 3 krát 20 hodnot). Jaká pozorování považujete za vlivná a odlehlá pozorování.


```{r, echo=FALSE}


```

* Otázka 07

  Validujte model pomocí grafického znázornění reziduí (Residual vs Fitted, QQ-plot, Cookova vzdálenost, Leverages, ...).
  Identifikovali jste na základě této a předchozí otázky v datech nějaká podezřelá pozorování, která mohla vzniknout při úpravě (přepisu) datasetu? Doporučili byste tato pozorování z dat odstranit?

```{r, echo=FALSE}


```

## Train, test, validation ...:  (možno vynechat pokud si jste jisti počtem bodů na zápočet)


* Otázka 08

  Pokud jste se rozhodli z dat odstranit nějaká pozorování, tak dále pracujtes s vyfiltrovaným datasetem a přetrénujte model z otázky 5. A spočtěte pro tento model $R^2$ statistiku a MSE jak na trénovacích tak testovacích datech (split == "test"). 

```{r, echo=FALSE}


```

* Otázka 09

  Pomocí hřebenové regrese (případně pomocí LASSO a Elastic Net) zkuste najít nejlepší hyperparametr(y) tak, aby výsledný model měl co nejmenší MSE na testovacích datech.  

```{r, echo=FALSE}


```

* Otázka 10

  Vyberte výsledný model a porovnejte MSE a $R^2$ na trénovacích, testovacích a validačních datech. Co z těchto hodnot usuzujete o kvalitě modelu a případném přetrénování? Je váš model vhodný pro predikci cen nemovitostí v okolí King County? Pokud ano, má tato predikce nějaká omezeni?

```{r, echo=FALSE}


```
