---
title: "2. zápočtová úloha z 01RAD"
author: "Jiří Franc"
date: "2021-11-25"
output:
  pdf_document: default
  html_document: default
---

```{r setup, include=FALSE}
knitr::opts_chunk$set(echo = FALSE)
```

# 2. zápočtová úloha z 01RAD

## Popis úlohy

Datový soubor \texttt{Boston} je obsažen v balíku \texttt{MASS} a lze použít rovnou po načtení příslušné knihovny.

```{r, echo=FALSE,include=FALSE}
knitr::opts_chunk$set(echo = FALSE)
library(tidyverse)
library(GGally)
library(knitr)
library(MASS)
```

```{r, echo=FALSE}
knitr::kable(head(Boston))
```


Obsahuje celkem 506 záznamů z obcí v předměstí města Boston, MA, USA a data pocházejí ze studie v roce 1978.Viz Harrison, D. and Rubinfeld, D.L. (1978) Hedonic prices and the demand for clean air. J. Environ. Economics and Management 5, 81–102.


Základní charakteristiky ohledně jednotlivých proměnných získáte pomocí funkcí \texttt{str(Boston)} a \texttt{summary(Boston)}.


Data celkem obsahují 14 proměnných, přičemž naším cílem je prozkoumat vliv 13 z nich na cenu nemovitostí \texttt{medv}. Přičemž anglický popis jednotlivých proměnných (sloupců) je následující:
\begin{center}
\begin{tabular}{|c|l|}
\hline
Feature & Description \\
\hline
\texttt{crim} & per capita crime rate by town  \\
\hline
\texttt{zn} & proportion of residential land zoned for lots over 25,000 sq.ft  \\
\hline
\texttt{indus} & proportion of non-retail business acres per town  \\
\hline
\texttt{chas} & Charles River dummy variable (= 1 if tract bounds river; 0 otherwise)  \\
\hline
\texttt{nox} & nitrogen oxides concentration (parts per 10 million)  \\
\hline
\texttt{rm} & average number of rooms per dwelling  \\
\hline
\texttt{age} & proportion of owner-occupied units built prior to 1940  \\
\hline
\texttt{dis} & weighted mean of distances to five Boston employment centres  \\
\hline
\texttt{rad} & index of accessibility to radial highways  \\
\hline
\texttt{tax} & full-value property-tax rate per \$10,000  \\
\hline
\texttt{ptratio} & pupil-teacher ratio by town  \\
\hline
\texttt{black} &  $1000(B_k - 0.63)^2$ where $B_k$ is the proportion of blacks by town  \\
\hline
\texttt{lstat} & lower status of the population (percent)  \\
\hline
\texttt{medv} & median value of owner-occupied homes in \$1000s  \\
\hline
\end{tabular}
\end{center}

## Podmínky a body

Úkol i protokol vypracujte samostatně. Pokud na řešení nějaké úlohy budete přesto s někým spolupracovat, radit se, nezapomeňte to u odpovědi na danou otázku uvést. Tato zápočtová úloha obsahuje 10 otázek po 1 bodu. Celkem za 3 zápočtové úlohy bude možné získat 30 bodů, přičemž pro získání zápočtu je potřeba více jak 20. Další dodatečné body mohu případně individuálně udělit za řešení mini domácích úkolů z jednotlivých hodin.

## Odevzdání

Protokol ve formátu pdf (včetně příslušného Rmd souboru) odevzdejte prostřednictvím MS Teams, nejpozději do půlnoci  15. 12. 2021 (tj. za cca 3 týdny).

## Průzkumová a grafická část::

* Otázka 01

  Zjistěte, zdali data neobsahují chybějící hodnoty, ověřte rozměry datového souboru a shrňte základní popisné charakteristiky všech proměnných. Vykreslete histogram a odhad hustoty pro odezvu \texttt{medv}. 
Medián ceny nemovitostí je spojitá proměnná, zkontrolujte tabulku četností jednotlivých hodnot. Diskutujte zdali některé hodnoty nejsou způsobeny zaokrouhlením, useknutím a podobně. Měření která považujete z tohoto pohledu za nedůvěryhodná odstraňte. Co to znamená z pohledu modelu odezvy  \texttt{medv}?

```{r, echo=FALSE}



```

## Regresní model závislosti mediánu ceny nemovitosti na znečištění v okolí nemovitosti



* Otázka 2

  Sestavte jednoduchý regresní model a na jeho základech zjistěte zdali kriminalita \texttt{crim} v okolí ovlivňuje cenu nemovitostí určených k bydlení. Pokud ano, o kolik je cena nemovitostí nižší v závislosti na míře kriminality? 

* Otázka 3

  Vyzkoušejte model s mocninou a logaritmickou transformací odezvy. Pro výběr mocniné transformace vykreslete optimální  log-věrohodnostní profil u Box-Coxovy transformace a porovnejte navrženou transformaci s provedenou logaritmickou.


* Otázka 4

  Z předchozího modelu vyčtěte procentuální navýšení/pokles ceny nemovitostí při změně míry znečištění o jeden stupeň (odpověď typu: 
Střední cena nemovitosti v lokalitách okolo Bostonu,  liších se o počet kriminálních deliktů na 1000 obyvatel daného města, klesá/roste zhruba o XX% na každou 1 jednotku nárůstu kriminálních deliktů.

* Otázka 5

  Zachovejte logaritmickou trasformaci odezvy a zkuste transformovat i nezávislou proměnnou \texttt{crim}. Vyzkoušejte například po částech konstantní transformaci, splines a polynomiální transformace (kvadratickou a kubickou). Zkuste využít informací získaných například z \texttt{crPlots(model)}. Lze některé z těchto modelů testovat mezi sebou F-testem? Pokud ano, proveďte a diskutujte.  

* Otázka 6

  Vyberte jeden z předešlých modelů, zdůvodněte jeho výběr a validujte ho pomocí příslušných testů hypotéz na rezidua (normalita, homoscedasticita, ...) a pomocí příslušných obrázků (QQplot, residua vs. fitted, atd.)


## Vícerozměrný regresní model

* Otázka 7

  Zkonstruujte lineární model s logaritmicky transformovanou odezvou \texttt{medv} a zkuste najít vztah mezi cenou a dalšími nezávislými proměnnými, které máte k dispozici (stačí aditivní model bez interakcí). Na základě kritérií jako jsou \texttt{AIC, BIC, $R^2$, F, atd. } vyberte podle vás nejvhodnější model. Lze vztah mezi \texttt{crim} a \texttt{medv}, pokud existuje, vysvětlit pomocí jiných proměnných? Tj, že například oblasti s vyšší kriminalitou jsou v blízkosti dálnic, je tam větší znečištění atd.?


* Otázka 8

  Použijte ve výsledném modelu krimalitu (proměnnou \texttt{crim}) a porovnejte jak se změnil vliv kriminality na medián ceny nemovitostí oproti jednoduchému regresnímu modelu s log transformovanou odezvou (viz otázka 4). Jaké je snížení průměrné ceny nemovitostí při vzrůstu kriminality o jednu jednotku na 1000 obyvatel? Pokud  proměnnou \texttt{crim} v modelu nemáte tak ji pro tuto otázku do modelu přiřaďte.


* Otázka 9

	Prezentujte váš výsledný model pro predikci \texttt{medv}, diskutujte výsledné parametry $R^2$, $\sigma$, $F$ a porovnejte je s jednoduchým lin. modelem z otázky 6. Jak se změnily a dala se tato změna očekávat? Validujte model (jak graficky, tak pomocí příslušných testů hypotéz).


* Otázka 10

  Na základě vašeho modelu odpovězte, zdali si myslíte, že pokud bychom dokázali snížit krimalitu v dané lokalitě, vedlo by to ke zvýšení cen nemovitostí určených k bydlení v dané lokalitě? 
```{r, echo=FALSE}

```
