---
title: "1. zápočtová úloha z 01RAD 2022/23"
output:
  pdf_document: default
  html_document: default
---

---
#  1. zápočtová úloha z 01RAD 2022/23
---

## Popis úlohy

V tomto úkolu je cílem provést předzpracování datového souboru, jeho vizualizaci a jednoduchou lineární regresní úlohu, kde se budeme zajímat o ceny nemovitostí. Za tímto účelem využijeme datový set *saratosa_hoouses* z knihovny *moderndive* obsahující výběr 1057 domů.


## Podmínky a body

Úkol i protokol vypracujte samostatně. Pokud na řešení nějaké úlohy budete přesto s někým spolupracovat, radit se, nezapomeňte to u odpovědi na danou otázku uvést. Tato zápočtová úloha obsahuje 10 otázek po 1 bodu. Celkem za 3 zápočtové úlohy bude možné získat 30 bodů, přičemž pro získání zápočtu je potřeba více jak 20 bodů. Další dodatečné body mohu případně individuálně udělit za řešení mini domácích úkolů z jednotlivých hodin.


## Odevzdání

Protokol ve formátu Rmd+pdf, nebo jako Jupyter notebook (idealně odkaz na gitlab s možností spustit v Colabu) nejpozději do 1. 11. 2022.


### Předzpracování dat:



```{r}
list_of_packages <- c("tidyverse", "MASS","GGally","moderndive")
missing_packages <- list_of_packages[!(list_of_packages %in% installed.packages()[,"Package"])]
missing_packages
if(length(missing_packages)) install.packages(missing_packages)
lapply(list_of_packages, library, character.only = TRUE)
```

```{r}
? saratoga_houses
```

**Data**

```{r}
head(saratoga_houses)
```

## Otázka 01

Zjistěte, zdali data neobsahují chybějící hodnoty *NA*. Pokud ano, tak rozhodněte zdali můžete příslušná pozorování z dat odstranit a proč. Které proměnné jsou kvantitativní a které kvalitativní? Jeli možno některé zařadit do obou skupin, pro kterou byste se rozhodli? Které proměnné je možné pužít jako faktorové ordinální a jaké jako faktorové nominální a proč? Spočtěte základní statistiky pro jednotlivé proměnné.

### Řešení 01:

## Otázka 02

Chceme koupit nemovitost v zahraničí a průzkumem trhu jsme obdřeli předchozí data set *saratoga_houses*. Jelikož ale máme přesnější požadavky a nerozumíme imperiálním jednotkám, potřebujeme data upravit:

* Převeďte cenu nemovitostí z dolarů na koruny v tisících a plochu pozemku a obytnou plochu z akrů a čtverečích stop na $m^2$. (chceck describtion by *? saratoga_houses*) 
* Vyberte jen nemovitosti starší 10 let a mladší 50 let, jejichž cena je menší než 7500000 Kč, a plocha pozemku je mezi 500 a 5000 $m^2$.
* Počet koupelen a počet pokojů převeďte na faktorové proměnné o 3 úrovních.

**Dále pracujte jen s takto omezeným datasetem a s proměnnýma *cena*, *plocha_obytna*, *plocha_pozemku* *pocet_pokoju*,*stari_domu*, *pocet_koupelen*, *krb*.**

### Řešení 02:


## Otázka 03 

* Porovnejte průměry cen nemovitostí s krbem a bez krbu a otestujte, zdali na hladině významnosti $\alpha = 0.01$ je průměrná cena nemovitostí s krbem větší než průměrná cena nemovitostí bez krbu.

### Řešení 03:

# Vizualizace dat

## Otázka 04 

* Vykreslete scatterploty pro všechny numerické proměnné, kde bude barevně rozlišeno, zdali se jedná o nemovitost s krbem, nebo bez krbu.
*  Pro proměnné *pocet_pokoju* a *pocet_pater* a *sklep* vykreslete krabicové diagramy (nebo violin ploty), kde odezvou bude *cena*.
* Pro proměnnou *cena* vykreslete histogram spolu s jádrovým odhadem hustoty.

## Otázka 05

Pro kombinace faktorizovaných proměnných *pocet_pokoju*, *pocet_koupelen*  vykreslete cenu nemovitosti, aby bylo na obrázku vidět, jestli se v průměru liší ceny nemovitostí majících více pokojů, nebo více koupelen a zdali jsou zastoupeny všechny kombiance všech úrovních pro dvě zmíněné faktorové proměnné.

## Otázka 06

Pro nemovitosti s dvěma ložnicema vykreslete závislost ceny na obytné ploše nemovitosti, kde jednotlivé události označíte barvou podle toho zdali mají krb a velikost bodů v grafu bude odpovídat počtu koupelen (pro tuto úlohu je lepší vzít počet koupelen jako numerickou proměnnou).

**Dále pracujte jen s nemovitostmi se dvěma ložnicemi.**

# Jednoduchý lineární model

## Otázka 07

Sestavte jednoduchý regresní model (s i bez interceptu), kde vysvětlovaná proměnná
bude cena nemovitosti a vysvětlující obytná plocha.   Spočtěte pro oba modely $R^2$ a $F$ statistiky, co nám o modelech říkají. Vyberte jeden z nich a zdůvodněte proč ho preferujete.

Na základě zvoleného modelu odpovězte, zdali cena nemovitosti závisí na obytné ploše  a pokud ano, o kolik se změní očekávaná cena pro nemovitost s obytnou plochou zvětšenou o $20 m^2$? 

## Otázka 08
Sestavte jednoduchý linární model jako v předchozí otázce pro nemovitosti s krbem a bez krbu. Jaký model vykazuje silnější linearní vztah mezi cenou a obytnou plochou? O kolik cena s rostoucí obytnou plochou pro nemovitosti s krbem roste rychleji než pro nemovitosti bez krbu?

Spočtěte 95% konfidenční intervaly pro regresní koeficienty popisující sklon regresní přímky v obou modelech a zjistěte, zdali se protínají. Co z toho můžeme vyvozovat?

Na základě těchto modelů zjistěte o kolik procent bude mít průměrná nemovitost s krbem a obytnou plochou $160m^2$ vyšší očekávanou cenu než průměrná nemovitost o stejné obytné ploše, ale bez krbu.

## Otázka 9

Vykreslete scatterplot obytné plochy a ceny nemovitostí. Do tohoto grafu vykreslete regresní přímky vybraných modelů pro nemovitosti s krbem a bez něho, jednoltivé body i regresní přímky označte barvou podle toho k jaké skupině přísluší.

Sestrojte 90% konfidenční intervaly okolo očekávaných cen pro jednoltivé skupiny a na jejich základě rozhodněte, zdali a jak se očekávané ceny budou lišit pro nemovitosti s obytnou plochou menší než $120m^2$. Je to porovnávání správné? Zdůvoněte.

## Otázka 10

Vykreslete histogramy pro rezidua modelů z předchozí otázky. Proložte je hustotou normálního rozdělení s nulovou střední hodnotou a rozptylem odpovídajícím $\hat{\sigma}^2$ z jednotlivých modelů.

Co výsledný graf říka o n našich modelech a je toto ověření dostatečné pro validaci model?

Navrněte další úpravy modelu za cílem co nejlépe predikvoat cenu nemovitosti.

